【裁判字號】    96,上更(一),432
【裁判日期】    970227
【裁判案由】    違反毒品危害防制條例
【裁判全文】
臺灣高等法院高雄分院刑事判決     96年度上更(一)字第432號
上  訴  人
即  被  告  甲○○
指定辯護人  本院公設辯護人   于欣潔
上列上訴人因違反毒品危害防制條例案件，不服臺灣屏東地方法
院94年度訴字第131 號中華民國94年6 月30日第一審判決（起訴
案號：臺灣屏東地方法院檢察署92年度偵字第6135號），提起上
訴，經判決後，由最高法院發回更審，本院判決如下：
     主  文
原判決關於連續販賣第三級毒品部分撤銷。
甲○○連續販賣第三級毒品，處有期徒刑陸年，褫奪公權伍年，
扣案之第三級毒品Ｋ他命伍包（驗後合計總餘淨重壹陸貳點捌
公克）沒收銷燬，扣案之電子磅秤壹臺、空夾鏈袋肆包、K 他命
添加物參包及販賣第三級毒品所得財物新台幣陸佰元均沒收，新
台幣陸佰元如全部或一部不能沒收時，以其財產抵償之。
     事  實
一、甲○○明知K 他命（Ketamine）業經政府公告為毒品危害防
    制條例第2 條第2 項第3 款之第三級毒品，不得非法持有、
    販賣，竟意圖營利，於92年11月下旬某日，向不詳姓名之人
    販入第三級毒品Ｋ他命後，基於販賣第三級毒品Ｋ他命之概
    括犯意，於民國92年12月10日前兩星期內，以每小包新台幣
    （下同）200 元之價格，連續在其屏東縣屏東市○○路307
    號2 樓之2 住處，販售予前往該住處找其之友人鄭明山3 次
    ，得款600 元。嗣於同年月13日23時15分許，為警在其住處
    查獲，並扣得第三級毒品K 他命5 包（驗後合計總餘淨重
    162. 83 元），其所有供販賣毒品所用之電子磅秤1 台、空
    夾鏈袋4 包、K 命添加物3 包。
三、案經高雄市政府警察局三民第二分局報請臺灣屏東地方法院
    檢察署檢察官偵查起訴。
     理  由
一、甲程序方面
  一被告於本院前審爭執證人鄭明山92年12月14日偵查筆錄之正
    確性，並聲請勘驗上開期日之偵訊錄音帶（見本院卷第43頁
    ）。經本院前審調取結果，當日為內勤檢察官訊問，沒有錄
    音帶或錄音光碟，無法進行勘驗，有準備程序筆錄可稽（見
    本院第49~50 頁）。
  二按被告以外之人於偵查中向檢察官所為陳述，除顯有不可信
    之情況者外，得為證據，刑事訴訟法第159 之1 第2 項定有
    明文。偵查中對被告以外之人（包括證人、鑑定人、告訴人
    、被害人及共同被告等）所為之偵查筆錄，或被告以外之人
    向檢察官所提之書面陳述，性質上均屬傳聞證據。惟現階段
    刑事訴訟法規定檢察官代表國家偵查犯罪、實施公訴，依法
    其有訊問被告、證人及鑑定人之權，證人、鑑定人且須具結
    ，而實務運作時，檢察官偵查中向被告以外之人所取得之陳
    述，原則上均能遵守法律規定，不致違法取供，其可信度極
    高，職是，被告以外之人前於偵查中已具結而為證述，除反
    對該項供述得具有證據能力之一方，已釋明「顯有不可信之
    情況」之理由外，不宜以該證人未能於審判中接受他造之反
    對詰問為由，即遽指該證人於偵查中之陳述不具證據能力。
    本件證人鄭明山於92年12月14日於檢察官偵查中所為之陳述
    （見偵查卷第8~9 頁），其未曾提及檢察官在偵查時有不法
    取供之情形，被告亦未釋明上開供述有顯不可信之情況，依
    上說明，其於92年12月14日偵查中具結之證言（見偵查卷第
    15 頁） ，具有證據能力。
乙、實體方面
  一上訴人即被告甲○○坦承於92年12月10日前兩星期內，在其
    上開住處，提供K 他命予鄭明山施用3 次，並有向鄭明山收
    取金錢，及於前揭時地，為警查獲上開K 他命、電子磅秤、
    空夾鏈袋、K 他命添加物，但否認有販賣第三級毒品K 他命
    情事，辯說：伊提供K 他命給鄭明山施用時，向他收取之金
    錢，是用來買酒讓大家一起喝，那些錢不是用來買K 他命的
    云云。經查：
  (一)查扣之淺褐色粉末5 包（驗後總餘淨重162.83公克），送鑑
    定結果，認均係第三級毒品K 他命無訛，有內政部警政署刑
    事警察局93年9 月16日刑鑑字第0930144924號鑑驗通知書1
    紙在卷可稽（見偵查卷第131 頁）。是被告確曾持有第三級
    毒品之事實，已堪認定。
  (二)被告連續於上開時地，分別販賣第三級毒品K 他命予證人鄭
    明山約3 次，每次價格為200 元之事實，業經證人鄭明山於
    92年12月14日偵查中證述甚詳，且證人鄭明山曾受觀察勒戒
    處分，復未因上開證述而獲有依毒品危害防制條例第17條所
    定減刑寬典之優待，有臺灣高等法院證人鄭明山前案紀錄表
    1 份在卷可稽，是證人上開所述確與事實相符，應可採為認
    定被告犯罪之證據。
  (三)證人鄭明山於偵訊時對於K他命毒品交易之對象、時間、地
    點、價格及次數之證述甚為明確，核與被告於警偵訊供述販
    賣予證人鄭明山K他命之時間、地點、次數及每次收取之金
    額皆大致相符。而證人鄭明山雖於地院審理時翻異前詞，指
    稱其向被告取得毒品時所交付之金額，係作為購買酒類之用
    等語。惟參以證人鄭明山於地院審理時證稱其與被告認識約
    有2年之久，私交不錯等語，證人鄭明山與被告之朋友關係
    應係良好而無嫌隙舊怨。況倘若證人鄭明山交付被告之金錢
    係供買酒之用，而非毒品交易對價，何以證人鄭明山及被告
    對此有利於被告之情，皆未曾於警偵訊及地院準備程序時提
    出，而遲至地院審理時突為該金錢係供買酒所用之一致陳述
    ？是證人鄭明山於地院審理時翻異前供，顯係迴護之詞，尚
    難採為有利於被告之認定。
  (四)此外，復有扣案之K 他命5 包、電子磅秤1 台、空夾鏈袋4
    包、K 他命添加物3 包可證。又被告向不詳姓名之人販入K
    他命之後，再於上述時地販賣於鄭明山牟利，其有營利之意
    圖，至為明確。被告犯行足以認定。
二、查K 他命係屬毒品危害防制條例第2 條第2 項第3 款規定之
    第三級毒品。核被告所為，係犯毒品危害防制條例第4 條第
    3 項之販賣第三級毒品罪。其販賣而持有K 他命之低度行為
    ，為其後販賣之高度行為所吸收，不另論罪。被告行為後，
    刑法第56條連續犯之規定，業於94年1 月7 日修正公布刪除
    ，並於95年7 月1 日施行，則被告之犯行，因行為後新法業
    已刪除連續犯之規定，此刪除雖非犯罪構成要件之變更，但
    顯已影響行為人刑罰之法律效果，自屬法律有變更，依新法
    第2 條第1 項規定，比較新、舊法結果，仍應適用較有利於
    被告之行為時法律即舊法論以連續犯（最高法院95年第8 次
    刑事庭會議決議參照）。被告先後3 次販賣第三級毒品行為
    ，時間緊接，所犯構成要件相同之罪，顯係基於概括犯意為
    之，為連續犯，應依刑法第56條之規定論以一罪，並加重其
    刑。
三、原審論罪科刑，固非無見。但查查獲之第一、二級毒品及專
    供製造或施用第一、二級毒品之器具，不問屬於犯人與否，
    均沒收銷燬之，查獲之第三、四級毒品及製造或施用毒品之
    器具，無正當理由而擅自持有者，均沒入銷燬之，毒品危害
    防制條例第18條第1 項前段及中段定有明文。是法院不問屬
    於犯人與否，應一律宣告沒收銷燬之者，以查獲之「第一、
    二級毒品」及專供製造或施用第一、二級毒品之器具為限。
    而查獲之物若為「第三、四級毒品」或製造、施用第三、四
    級毒品之器具者，則以無正當理由而擅自持有者為限，由行
    政主管機關依同條中段之規定予以「沒入」銷燬之。本件被
    告經查獲之K 他命5 包，係屬第三級毒品，並非第一、二級
    毒品，自無依上開條文前段規定宣告「沒收銷燬」之餘地。
    乃原判決竟將本件查獲之K 他命5 包，依毒品危害防制條例
    第18條第1 項後段規定宣告「沒收銷燬」之，依首揭規定及
    說明，自有判決適用法則不當之違誤。被告上訴，否認犯罪
    ，雖不足取，但原判決關於連續販賣第三級毒品部分既有上
    述可議之處，自應由本院將原判決此部分撤銷改判。審酌被
    告為圖私利，竟販賣K 他命，危害社會大眾健康生命，且犯
    罪後猶飾詞卸責，尚無悔意，惟念其販賣K 他命期間不長，
    所得非鉅，量處如主文所示之刑。又依被告販賣毒品之犯罪
    性質，認有褫奪公權之必要，併予宣告如主文所示之褫奪公
    權期間。扣案之K 他命5 包（驗後總餘淨重162.83公克）係
    違禁物，應依刑法第38條第1 項第1 款規定宣告沒收（因鑑
    耗之K 他命0.32公克既已滅失，自勿庸宣告沒收），而電子
    磅秤1 臺、空夾鏈袋4 包、K 他命添加物3 包，為被告所有
    ，已據其供述明確，且係供販賣K 他命所用之物，承如上述
    ，應均依毒品危害防制條例第19條第1 項規定宣告沒收，且
    被告販賣第三級毒品所得之財物600 元，亦應依毒品危害防
    制條例第19條第1 項規定宣告沒收，如全部或一部不能沒收
    時，以被告之財產抵償之。
四、被告經合法傳喚無正當理由不到庭，爰不待其陳述，逕行判
    決。
五、被告犯未經許可製造改造手槍部分，業經最高法院判決駁回
    上訴確定，併此明。
據上論斷，應依刑事訴訟法第369 條第1 項前段、第364 條、第
299 條第1 項前段、第371 條，毒品危害防制條例第4 條第3 項
、第19條第1 項，刑法第11條、第2 條第1 項但書、第56條、第
37條第2項、第38條第1項第1款，判決如主文。
本案經檢察官蔡國禎到庭執行職務。
中    華    民    國    97    年    2     月    27    日
                  刑事第二庭    審判長法  官  林正雄
                                      法  官  陳啟造
                                      法  官  黃壽燕
以上正本證明與原本無異。
如不服本判決應於收受本判決後10日內向本院提出上訴書狀，其
未敘述上訴理由者，並得於提起上訴後10日內向本院補提理由書
狀（均須按他造當事人之人數附繕本）「切勿逕送上級法院」。
中    華    民    國    97    年    2     月    29    日
                                      書記官  高惠珠
附錄本判決論罪科刑法條：
毒品危害防制條例第4條第3項
製造、運輸、販賣第三級毒品者，處5 年以上有期徒刑，得併科
新臺幣5 百萬元以下罰金。
                                                    WQ


司法院資訊處製作；財團法人民間司法改革基金會備份。
